【裁判字號】    89,易,3879
【裁判日期】    900705
【裁判案由】    詐欺
【裁判全文】
臺灣高雄地方法院刑事判決                        八十九年度易字第三八七九號
    公  訴  人  臺灣高雄地方法院檢察署檢察官
    被      告  乙○○
右列被告因詐欺案件，經檢察官提起公訴（八十八年度偵緝字第一六四七號），本院
判決如左：
    主  文
乙○○無罪。
    理  由
一、公訴意旨略以：被告乙○○明知無支付借款之能力，仍意圖為自己不法之所有，
    於民國八十一年六月二十日，在高雄市○○區○○街三十六巷十二號，向甲○○
    佯稱：急需現款周轉，一個月後即可返還等語，致甲○○陷於錯誤而借予新臺幣
    （下同）十五萬元，乙○○為取信甲○○，即交付寄託契約書一紙，以資搪塞。
    嗣乙○○詐得現款後，即避不見面，甲○○始知受騙。因認被告涉有刑法第三百
    三十九條第一項之詐欺取財罪嫌。
二、訊據被告乙○○否認有何詐欺犯行，辯稱：伊係以需款軋票為由，分二次持支票
    向告訴人調現，借款當時持向告訴人行使之支票尚未退票，惟因此後被告生意失
    敗，始無法如期清償對告訴人之債務，並無意詐欺等語。
三、按犯罪事實應依證據認定之，無證據不得推定其犯罪事實；又不能證明被告犯罪
    者，應諭知無罪之判決，刑事訴訟法第一百五十四條、第三百零一條第一項分別
    定有明文。又刑法第三百三十九條第一項詐欺罪之成立，以意圖為自己或第三人
    不法所有，以詐術使人將本人或第三人之物交付為要件。所謂以詐術使人交付，
    必須被詐欺人因其詐術而陷於錯誤，若其所用方法，不能認為詐術，亦不致使人
    陷於錯誤，即不構成該罪，最高法院四十六年台上字第二六○號判例可資參照。
    本件公訴人指被告涉有詐欺罪嫌，無非以告訴人指述其借款未如期清償為據。惟
    衡諸常情，向他人借款者，恆因財力窘困或從事投資須現金周轉，此應為貸與人
    所知，被告向告訴人以周轉困難為由借款，經查並無誤導告訴人就其借款風險評
    估之情形，尚難認係詐術之行使，況且，告訴人於本院審理中自承被告係分別於
    八十一年四月十日、五月十日持票調現。而被告持用供以擔保之支票帳戶，於八
    十一年月六日二日起始有退票紀錄，有高雄市第二信用合作社函在卷可稽，是被
    告於八十一年四月、五月間持該票向告訴人借款，該帳戶之票據並無債信不佳情
    況，益徵其於借款之初，並無意圖為自己不法所有之詐欺犯意，自難以被告交付
    之支票屆期未獲兌現，及被告未及時清償，即推定被告向告訴人借款之初，為有
    詐欺之犯意。另按刑事被告依法不負自證無罪之義務，被告雖無法提出遭人欠債
    之資料供調查，惟揆之最高法院三十年上字第一八三一號判例所示：「認定犯罪
    事實應依證據，為刑事訴訟法所明定，故被告否認犯罪事實所持之辯解，縱屬不
    能成立，仍非有積極證據足以證明其犯罪行為，不能遽為有罪之認定。」之意旨
    ，於別無積極證據之情形下，當不得違反刑事訴訟法第一百五十四條之規定，以
    債務不履行之狀態，推定被告自始具有犯罪意圖而轉令其提出有利於己之反證。
    本件既查無足以證明被告犯罪之積極證據，應認本案爭執僅屬因借貸引起之民事
    債務糾紛。自應為被告無罪之諭知。
據上論斷，應依刑事訴訟法第三百零一條第一項，判決如主文。
中      華      民      國      九十      年      七      月      五    日
臺灣高雄地方法院刑事第一庭
                                      法  官    郭佳瑛
右正本證明與原本無異。
如不服本判決，應於判決送達後十日內，向本院提出上訴狀。
                                      書記官    王美玲
中    華    民    國      九十      年      七      月      六      日


司法院資訊處製作；財團法人民間司法改革基金會備份。
